【裁判字號】    94,聲,1839
【裁判日期】    950217
【裁判案由】    返還擔保金
【裁判全文】
臺灣桃園地方法院民事裁定              94年度聲字第1839號
聲  請  人  甲○○
                      號
相  對  人  乙○○
                      號
            王媞湄原姓名：王.
兼  共  同
法定代理人  吳羽虹原姓名：吳.
上列聲請人聲請返還擔保金事件，本院裁定如下：
    主      文
本院中華民國九十三年度存字第一五六五號提存事件，聲請人所
提存之提存物新臺幣伍拾萬元，准予返還。
聲請程序費用由聲請人負擔。
    理      由
一、按訴訟終結後，供擔保人證明已定20日以上之期間，催告受
    擔保利益人行使權利而未行使者，法院應依供擔保人之聲請
    ，以裁定命返還其提存物或保證書；第104 條之規定，於其
    他依法令供訴訟上之擔保者準用之，民事訴訟法第104 條第
    1 項第3 款、第106 條分別定有明文。而此所謂之「訴訟終
    結」，係指依假扣押所保全之請求提起之本案訴訟終結（最
    高法院92年度台抗字第19號裁判意旨參照）。惟可從廣義解
    釋，包括執行程序終結在內，亦即債權人若確已聲請撤銷假
    扣押裁定，並撤回假扣押執行之聲請，復定20日以上之期間
    催告受擔保利益人即相對人行使權利而未行使者，不妨適用
    上開條文之規定，准許債權人領回其因聲請假扣押而提供之
    擔保金（最高法院75年度台抗字第261 號裁判意旨參照）。
二、本件聲請意旨略以：聲請人前遵鈞院93年度裁全字第2471號
    假扣押裁定，以鈞院93年度存字第1565號提存擔保金新臺幣
    50萬元在案。茲因聲請人業已聲請鈞院以94年度全聲字第
    253 號裁定撤銷前開假扣押裁定，且上開假扣押之本案訴訟
    亦經鈞院以93年度訴字第1166號判決確定而告終結，聲請人
    復於此訴訟終結後，以郵局存證信函通知相對人於收受後20
    日內行使權利，而相對人於收受前開存證信函後，於所定期
    間屆滿仍未行使權利，爰依法聲請准予返還擔保金等語。並
    據提出本院93年度裁全字第2471號民事裁定、93年度存字第
    1565號提存書、國庫存款收款書、本院93年度訴字第1166號
    民事判決暨確定證明書、94年度全聲字第253 號民事裁定桃
    園南門郵局第1559號存證信函暨收件回執各1 份（均為影本
    ）、相對人戶籍謄本2 份為證。
三、經查，聲請人所主張其前遵本院上開假扣押裁定提存擔保金
    ，嗣後已聲請本院撤銷上開假扣押裁定之事實，業經本院依
    職權調閱上開各卷宗查核屬實。次查，本院93年度訴字第
    1166號民事判決中，原告係基於信託關係終止後之信託物返
    還請求權請求被告將坐落桃園縣大園鄉○○○段溪洲子小段
    第277 地號土地應有部分各1/3 移轉登記予原告，而為本院
    以上開判決原告一部勝訴，並經確定在案；另上開假扣押裁
    定中，聲請人所欲保全之請求亦係相同之請求權，除有上開
    判決書及裁定各1 份在卷可稽外，並經本院調卷核閱無誤。
    且聲請人亦已將上開假扣押執行之本院93度執全字第1217號
    執行事件撤回在案，另經本院調卷審查無訛，是綜上足認聲
    請人與相對人間之訴訟業已終結甚明。再查，聲請人確於上
    開訴訟終結後，以郵局存證信函通知相對人於收受後20日內
    行使權利，相對人業於94年11月24日收受此存證信函，有聲
    請人所提出之上揭存證信函暨收件回執及相對人戶籍謄本在
    卷可憑，足以認定無訛。末查，相對人於上開期間內並未行
    使權利之事實，則經本院依職權向本院民事紀錄科及臺灣新
    竹地方法院查詢無訛，有本院民事紀錄科查詢表2 紙在卷足
    憑。是揆諸首揭法律規定及說明，聲請人本件聲請，尚無不
    合，應予准許。
四、依民事訴訟法第106 條、第104 條第1 項第3 款、第95條、
    第78條，裁定如主文。
中    華    民    國    95    年    2     月    17    日
                  民事第二庭    法  官  張震武
以上正本係照原本作成
如對本裁定抗告須於裁定送達後10日內向本院提出抗告狀，並繳
納抗告裁判費新台幣1,000 元。
中    華    民    國    95    年    2      月   17    日
                                書記官  李家


司法院資訊處製作；財團法人民間司法改革基金會備份。
